【裁判字號】    97,訴,4855
【裁判日期】    971216
【裁判案由】    毒品危害防制條例
【裁判全文】
臺灣板橋地方法院刑事判決              97年度訴字第4855號
公  訴  人  臺灣板橋地方法院檢察署檢察官
被      告  甲○○
上列被告因違反毒品危害防制條例案件，經檢察官提起公訴（97
年度毒偵字第8471號），經被告於準備程序中就起訴事實為有罪
之陳述，經告知簡式審判程序之旨，並聽取當事人之意見後，經
合議庭裁定由受命法官獨任行簡式審判程序，本院判決如下：
    主  文
甲○○施用第一級毒品，累犯，處有期徒刑捌月，扣案海洛因（
驗餘淨重零點貳參壹伍公克）、含海洛因殘渣之注射針筒貳支均
沒收銷燬之，包裝袋壹個沒收。又施用第二級毒品，累犯，處有
期徒刑肆月，含甲基安非他命殘渣之吸食器壹組沒收銷燬之。應
執行有期徒刑拾月，扣案海洛因（驗餘淨重零點貳參壹伍公克）
、含海洛因殘渣之注射針筒貳支、含甲基安非他命殘渣之吸食器
壹組均沒收銷燬之，包裝袋壹個沒收。
    事  實
一、甲○○於民國88年間因施用毒品案件，經本院以88年度毒聲
    字第4102號裁定送觀察、勒戒後，認有繼續施用毒品之傾向
    ，經本院以88年度毒聲字第4517號裁定令入戒治處所強制戒
    治，於90年2 月12日戒治期滿執行完畢，由臺灣板橋地方法
    院檢察署檢察官於90年2 月26日以90年度戒毒偵字第160 號
    不起訴處分確定。於91年間因施用毒品案件，經本院以91年
    度毒聲字第530 號裁定令入戒治處所強制戒治，於92年4 月
    25日戒治期滿執行完畢，並由檢察官提起公訴，經本院以91
    年度訴字第928 號判決判處有期徒刑8 月，經臺灣高等法院
    以91年度上訴字第2245號判決駁回上訴確定，於92年12月26
    日縮短刑期執行完畢。於94年間因施用毒品案件，經本院分
    別以94年度訴字第698 號判決判處有期徒刑1 年2 月確定，
    以95年度簡字第476 號判決判處有期徒刑5 月確定，前開2
    罪經裁定應執行有期徒刑1 年6 月確定，及經本院以95年度
    訴字第1546號判決判處有期徒刑1 年確定，嗣經減刑為有期
    徒刑6 月確定，前開3 罪接續執行，於96年10月11日縮刑期
    滿執行完畢。詎仍不知警惕，基於施用第1 級毒品海洛因之
    犯意，於97年10月11日上午7 時許，在其位於臺北縣中和市
    ○○路166 之2 號3 樓5 室居處內，以針筒注射方式施用海
    洛因1 次。另基於施用第2 級毒品甲基安非他命之犯意，於
    前開時、地，以燒烤之方式施用第2 級毒品甲基安非他命1
    次。嗣於同年月日下午4 時50分許，在其前開居處為警查獲
    ，並扣得第1 級毒品海洛因（淨重0.2370公克，取樣0.0055
    公克鑑析用罄，餘0.2315公克）、其所有裝盛前開海洛因以
    供日後施用之包裝袋1 只、其所有供其施用海洛因所用之含
    海洛因殘渣之注射針筒2 支、其所有供其施用甲基安非他命
    所用之含甲基安非他命殘渣之吸食器1 組，而查知上情。
二、案經臺北縣政府警察局新莊分局報告臺灣板橋地方法院檢察
    署檢察官偵查起訴。
    理  由
一、本件被告所犯係死刑、無期徒刑、最輕本刑為3 年以上有期
    徒刑以外之罪，其於準備程序中就被訴事實為有罪之陳述，
    經法官告知簡式審判程序之旨，並聽取公訴人、被告之意見
    後，依刑事訴訟法第273 條之1 第1 項規定，經本院合議庭
    裁定，由受命法官獨任進行簡式審判程序審理，核先敘明。
二、被告甲○○於警詢、檢察官偵查中及本院審理時對前揭犯罪
    事實坦承不諱，又被告於97年10月11日為警採集之尿液，經
    送臺灣檢驗科技股份有限公司檢驗結果，呈鴉片類（嗎啡、
    可待因）、安非他命類（甲基安非他命）陽性反應一情，有
    臺北縣政府警察局偵辦煙毒、麻醉藥品案被移送人姓名及代
    碼對照表、臺灣檢驗科技股份有限公司濫用藥物尿液檢驗報
    告各1 份在卷可佐，足認被告前開自白與事實相符，堪信為
    真。按施用第1 、2 級毒品為犯罪行為，毒品危害防制條例
    第10條定有處罰明文。故施用第1 、2 級毒品者，依前揭規
    定本應科以刑罰。惟基於刑事政策，對合於一定條件之施用
    者，則依同條例第20條、第23條之規定，施以觀察、勒戒及
    強制戒治之保安處分。又毒品危害防制條例於92年7 月9日
    修正公布，自93年1 月9 日施行，其中第20條、第23條將施
    用毒品之刑事處遇程序，區分為「初犯」及「5 年內再犯」
    、「5 年後再犯」。依其立法理由之說明：「初犯」，經觀
    察、勒戒或強制戒治後，應為不起訴處分或不付審理之裁定
    ；經觀察、勒戒或強制戒治執行完畢釋放後，「5 年內再犯
    」者，因其再犯率甚高，原實施之觀察、勒戒及強制戒治既
    已無法收其實效，爰依法追訴或裁定交付審理。至於經觀察
    、勒戒或強制戒治執行完畢釋放後，「5 年後再犯」者，前
    所實施之觀察、勒戒或強制戒治已足以遮斷其施用毒品之毒
    癮，為期自新及協助其斷除毒癮，仍適用「初犯」規定，先
    經觀察、勒戒或強制戒治之程序。從而依修正後之規定，僅
    限於「初犯」及「五年後再犯」2 種情形，始應先經觀察、
    勒戒或強制戒治程序。倘被告於5 年內已再犯，經依法追訴
    處罰，縱其第3 次（或第3 次以上）再度施用毒品之時間，
    在初犯經觀察、勒戒或強制戒治執行完畢釋放5 年以後，已
    不合於「5 年後再犯」之規定，且因已於「5 年內再犯」，
    顯見其再犯率甚高，原實施觀察、勒戒或強制戒治，已無法
    收其實效，即應依該條例第10條處罰。至於第3 次（或第3
    次以上）施用毒品之時間，是否宜有期間限制？以多久為適
    宜？則分屬刑事政策、專門醫學之範圍，非審判機關所能決
    定，有待循立法途徑解決（參照最高法院97年9 月9 日97年
    度第5 次刑事庭會議決議）。查被告於88年間因施用毒品案
    件，經本院以88年度毒聲字第4102號裁定送觀察、勒戒後，
    認有繼續施用毒品之傾向，經本院以88年度毒聲字第4517號
    裁定令入戒治處所強制戒治，於90年2 月12日戒治期滿執行
    完畢，由臺灣板橋地方法院檢察署檢察官於90年2 月26日以
    90年度戒毒偵字第160 號不起訴處分確定。於91年間因施用
    毒品案件，經本院以91年度毒聲字第530 號裁定令入戒治處
    所強制戒治，於92年4 月25日戒治期滿執行完畢，並由檢察
    官提起公訴，經本院以91年度訴字第928 號判決判處有期徒
    刑8 月，經臺灣高等法院以91年度上訴字第2245號判決駁回
    上訴確定，於92年12月26日縮短刑期執行完畢。於94年間因
    施用毒品案件，經本院分別以94年度訴字第698 號判決判處
    有期徒刑1 年2 月確定，以95年度簡字第476 號判決判處有
    期徒刑5 月確定，前開2 罪經裁定應執行有期徒刑1 年6 月
    確定，及經本院以95年度訴字第1546號判決判處有期徒刑1
    年確定，嗣經減刑為有期徒刑6 月確定，前開3 罪接續執行
    ，於96年10月11日縮刑期滿執行完畢等情，有臺灣高等法院
    被告前案紀錄表1 份在卷可憑，被告前既曾因施用毒品案件
    經強制戒治執行完畢，復於強制戒治執行完畢釋放後5 年內
    ，再犯施用毒品案件，且經依法追訴處罰，復於本件所認之
    97年10月11日又犯施用第1 、2 級毒品罪，即非屬毒品危害
    防制條例第20條第3 項所規定「5 年後再犯」之情形，自應
    依法訴追。本件事證明確，被告犯行洵堪認定，應依法論。
三、按海洛因、甲基安非他命為毒品危害防制條例第2 條第2 項
    第1 款、第2 款所定之第1 級、第2 級毒品，是核被告所為
    ，係犯毒品危害防制條例第10條第1 項之施用第1 級毒品罪
    、同條第2 項之施用第2 級毒品罪。被告因施用而持有第1
    級毒品海洛因、第2 級毒品甲基安非他命之低度行為，為施
    用行為所吸收，係不罰之前行為，不另論罪。被告所犯前開
    施用第1 、2 級毒品犯行間，行為互殊、犯意各別，應予分
    論併罰。又被告有如事實欄所示之論罪科刑及執行完畢情形
    ，有臺灣高等法院被告前案紀錄表1 份附卷可稽，其於徒刑
    執行完畢後，5 年以內再故意犯本件有期徒刑以上之罪，為
    累犯，應依刑法第47條第1 項之規定加重其刑。爰審酌被告
    前因施用毒品案件，業經觀察、勒戒、強制戒治及論罪科刑
    ，仍未能戒除施用毒品惡習，再犯本件施用毒品犯行，顯見
    其意志不堅，委無足取，併衡其犯罪動機、目的、所犯施用
    毒品犯行究為自戕行為，及被告犯罪後於本院審理時坦承犯
    行，態度尚可等一切情狀，分別量處如主文所示之刑，併定
    其應執行之刑。扣案海洛因（驗餘淨重餘0.2315公克）屬第
    1 級毒品，不問屬於被告所有與否，應依毒品危害防制條例
    第18條第1 項前段沒收銷燬之，另裝盛前開海洛因之包裝袋
    1 個，可與其內毒品海洛因分別秤重（有交通部民用航空局
    航空醫務中心97年10月24日航藥鑑字第0975455 號鑑定書1
    份在卷可參），即無難以析離而無法個別宣告沒收之情事（
    參最高法院92年度臺上字第6911號判決意旨），而前開包裝
    袋為被告所有，供其裝盛海洛因以避免裸露、逸出及潮濕並
    便於被告日後施用海洛因之用，業經被告供承在卷，屬犯罪
    預備之物，應依刑法第38條1 項第2 款宣告沒收。另含海洛
    因殘渣之注射針筒2 支、含甲基安非他命殘渣之吸食器1 組
    ，分有海洛因、甲基安非他命黏附其上而無法析離，且係被
    告所有分別用以施用海洛因、甲基安非他命所用之物，業據
    被告自承在卷，不問屬於何人所有，均依毒品危害防制條例
    第18條第1 項前段沒收銷燬之。
據上論斷，應依刑事訴訟法第273 條之1 第1 項、第299 條第1
項前段，毒品危害防制條例第10條第1 項、第2 項、第18條第1
項前段，刑法第11條前段、第47條第1 項、第51條第5 款、第38
條第1 項第2 款，判決如主文。
本案經檢察官鄭潔如到庭執行職務。
中    華    民    國    97    年    12    月    16    日
                  刑事第十六庭法  官  何燕蓉
此正本與原本無異。
如不服本判決，應於判決送達後十日內敘明上訴理由，向本院提
出上訴狀（應附繕本），上訴於臺灣高等法院。
                              書記官  李崇文
中    華    民    國    97    年    12    月    22    日
附錄本案論罪科刑法條全文：
毒品危害防制條例第10條
施用第一級毒品者，處 6 月以上 5 年以下有期徒刑。
施用第二級毒品者，處 3 年以下有期徒刑。


司法院資訊處製作；財團法人民間司法改革基金會備份。
